【裁判字號】    98,交聲,3508
【裁判日期】    981002
【裁判案由】    交管條例聲異
【裁判全文】
臺灣板橋地方法院交通事件裁定        98年度交聲字第3508號
原處分機關  交通部公路總局臺北區監理所板橋監理站
異  議  人
即受處分人  蘇耀東即甲○○○○.
上列異議人即受處分人因違反道路交通管理處罰條例案件，對於
交通部公路總局臺北區監理所板橋監理站於民國98年8 月20日所
為之板監裁字第裁41-CV0000000號裁決處分，聲明異議，本院裁
定如下：
    主  文
原處分撤銷。
蘇耀東即甲○○○○○○汽車駕駛人，行經有燈光號誌管制之交
岔路口闖紅燈，處罰鍰新臺幣肆仟伍佰元。
    理  由
一、首按獨資商號並無獨立之人格，以該商號為營業，所生權利
    義務仍歸諸出資之個人，是商號與個人名稱雖異，實非不同
    權義主體，行政法院74年度判字第1392號判決意旨可資參照
    。查甲○○○○○○為獨資商號，負責人為蘇耀東，有商業
    登記資料查詢報表1 紙在卷可稽，而本件舉發違反道路交通
    管理事件通知單、違反道路交通管理事件裁決書雖以甲○○
    ○○○○為車輛所有人及受處分人，然依前開說明，甲○○
    ○○○○所生之權利義務仍應歸屬於蘇耀東，是異議人以「
    甲○○○○○○蘇耀東」之名義提起本件聲明異議，實係以
    蘇耀東即甲○○○○○○名義聲明異議，此部分自屬合法，
    並將本件異議人訂正為蘇耀東即甲○○○○○○，先此敘明
    。
二、原處分意旨略以：車牌號碼NV8-360 號重型機車，於民國97
    年7 月17日12時49分許，行經臺北縣新莊市○○路67巷口時
    ，因有「駕車行經有燈光號誌管制之交岔路口闖紅燈」之違
    規事實，為臺北縣政府警察局新莊分局員警填製北縣警交字
    第CV0000000 號舉發違反道路交通管理事件通知單逕行舉發
    。嗣原處分機關乃依道路交通管理處罰條例第53條第1 項、
    第63條第1 項第3 款（裁決書漏載第3 款）規定，對受處分
    人裁處罰鍰新臺幣4 千5 百元，並記違規點數3 點。
三、聲明異議意旨略以：伊於前揭時、日行經違規地點時，該路
    口號誌燈實為黃燈狀態，採證照片亦顯示違規車輛於紅燈時
    已超過停止線，伊並無闖紅燈之違規，申訴函覆僅告知伊仍
    須受罰，而未提出相關資料供參，為此不服，爰依法聲明異
    議云云。
四、按汽車駕駛人，行經有燈光號誌管制之交岔路口闖紅燈者，
    處新臺幣1 千8 百元以上5 千4 百元以下罰鍰。又汽車駕駛
    人有第53條情形者，並記違規點數3 點，道路交通管理處罰
    條例第53條第1 項、第63條第1 項第3 款分別定有明文。
五、經查：
(一)、車牌號碼NV8-360 號重型機車，於97年7 月17日12時49分許
    ，行經臺北縣新莊市○○路67巷口時，因未遵守燈光號誌管
    制規定，闖紅燈直行，嗣經臺北縣政府警察局新莊分局附採
    證照片以「駕車行經有燈光號誌管制之交岔路口闖紅燈」為
    由掣單逕行舉發，有該局北縣警交字第CV0000000 號舉發違
    反道路交通管理事件通知單1 紙暨採證照片2 幀附卷可稽。
    異議人雖以前揭情詞置辯，惟查，本件違規地點交通號誌紅
    燈亮起時，異議人所有之上開車輛及停在其旁之N59-055 號
    重型機車，均尚未到達違規巷口之停止線，有稍早另一輛機
    車違規之採證照片1 幀在卷可按，足見異議人所有之上開車
    輛係於交通號誌紅燈亮起後數秒，始通過停止線無疑，是本
    件違規車輛於上開時、地，有駕車行經有燈光號誌管制之交
    岔路口闖紅燈之違規事實，應堪認定。異議人前揭辯解，委
    不足採。
(二)、按汽車駕駛人之行為有闖紅燈之情形，當場不能或不宜攔截
    製單舉發者，得逕行舉發。第一項逕行舉發，應記明車輛牌
    照號碼、車型等可資辨明之資料，以汽車所有人為被通知人
    製單舉發，道路交通管理處罰條例第7 條之2 第1 項第1 款
    、第4 項定有明文。又依道路交通安全規則第16條第1 項第
    3 款之相關規定，汽車所有人可以公司、行號名義申請登記
    ，且包括取得營利事業登記證之獨資商號。再者，道路交通
    管理處罰條例第63條第1 項所規定之記點處分，觀諸同條第
    2 項、第3 項之規定，其法律效果係對於汽車駕駛人駕駛執
    照之吊扣、吊銷，核其性質，僅對於得考領汽車駕駛執照之
    「自然人」始有其處罰之意義，法人或非法人團體本身既無
    從考領汽車駕駛執照，亦自無受記點處分之適格。查本件違
    規車輛所有人乃「甲○○○○○○」，其組織類型為獨資商
    號，揆諸前揭說明，其並無受記點處分之適格，原處分機關
    未查，逕依道路交通管理處罰條例第63條第1 項第3 款規定
    ，記違規點數3 點，容有未洽。另甲○○○○○○雖曾於97
    年9 月17日向原處分機關提出陳述書，惟該陳述書填表人記
    載為「蘇文楷」，而卷內復無異議人委任蘇文楷代為本件申
    訴之委任書，自難認異議人已於應到案日期前至應到案處所
    為陳述意見，是原處分機關依違反道路交通管理事件統一裁
    罰基準表之規定，裁處受處分人罰鍰新臺幣4 千5 百元，尚
    非無據，附此敘明。
六、綜上所述，本件違規事實事證明證，應堪認定，然原處分機
    關竟對無受記點處分適格之獨資商號，逕為記點之處罰，顯
    有不當。從而，本件異議人之異議雖無理由，然原處分既有
    上開可議之處，自應由本院將原處分撤銷，另裁定如主文第
    2 項所示。
據上論斷，應依道路交通案件處理辦法第20條，裁定如主文。
中    華    民    國    98    年    10    月    2     日
                       交通法庭  法  官  陳正偉
上列正本證明與原本無異。
如不服本裁定，應於裁定送達後五日內敘明抗告理由，向本院提
出抗告狀。
                                 書記官  江文彬
中    華    民    國    98    年    10    月    2     日


司法院資訊處製作；財團法人民間司法改革基金會備份。
